最高法院刑事判決　　　　　　九十四年度台上字第三七三八號
　　上　訴　人　丁○○
　　　　　　　　　　　　之2
　　　　　　　　丙○○
　　　　　　　　　　　　427.
　　　　　　　　　　　　427.
　　共　　　同
　　選任辯護人　林慶雲律師
　　　　　　　　楊靖儀律師
　　　　　　　　侯勝昌律師
　　上　訴　人　乙○○
　　　　　　　　甲○○
上列上訴人等因殺人未遂案件，不服台灣高等法院高雄分院中華
民國九十四年一月十二日第二審更審判決（九十三年度上更(一)字
第一二九號，起訴案號：台灣高雄地方法院檢察署八十九年度偵
字第九八四、二三二六、一０二七六、一二八三三、一二八三四
、一一０三六號），提起上訴，本院判決如下：
    主  文
上訴駁回。
    理  由
一、丙○○、丁○○、乙○○部分
按刑事訴訟法第三百七十七條規定：上訴於第三審法院，非以判
決違背法令為理由，不得為之。是提起第三審上訴，應以原判決
違背法令為理由，係屬法定要件，如果上訴理由狀未依據卷內訴
訟資料，具體指摘原判決不適用何種法則或如何適用不當，或所
指摘原判決違法情事，顯與法律規定得為第三審上訴理由之違法
情形，不相適合時，均應認其上訴為違背法律上之程式，予以駁
回。本件原判決綜合全部卷證資料，認上訴人丙○○、丁○○、
乙○○有其事實欄所載之犯行，已詳敘所憑之證據與認定之理由
。對於丁○○、丙○○辯稱：伊二人未教唆乙○○買兇殺被害人
藍振源，亦未於藍振源死亡後交付酬金予乙○○。乙○○辯謂：
伊於民國八十九年一月七日被警員刑求，且藍振源被槍殺死亡後
，因甲○○要伊向丙○○、丁○○拿錢，伊始向丙○○、丁○○
各取得新台幣（下同）五十萬元及三百萬元，事前並未教唆甲○
○殺害藍振源各云云，認係卸責之詞，不足採信，亦依調查所得
證據，逐一加以指駁及說明。因而撤銷第一審關於丙○○、丁○
○部分及乙○○教唆殺人未遂部分之科刑判決，改判均論處丙○
○、丁○○、乙○○教唆殺人未遂罪刑（丙○○、丁○○各處有
期徒刑六年，褫奪公權三年；乙○○處有期徒刑四年，褫奪公權
二年）。
丙○○、丁○○、乙○○共同上訴意旨略以：九十四年一月七日
修正之刑法已廢止第二十九條第三項失敗教唆或無效教唆之處罰
規定，本件符合刑事訴訟法第三百八十一條第三審上訴理由之要
件，依法應為不罰，原判決仍予處罰，適用法則顯屬不當。丙○
○、丁○○共同上訴意旨另謂：原判決將乙○○委託證人陳康華
存款五十萬元一節，既充作丙○○、又充為丁○○支付買兇酬金
之證據，彼此互相矛盾，有判決理由矛盾之違法；原判決未採丙
○○、丁○○之原審選任辯護人所提乙○○前後供述不一且互相
矛盾之辯解，復未說明其理由，有理由不備之違誤。乙○○上訴
意旨復稱：依乙○○及甲○○等歷次供述暨卷內其他訴訟資料，
可知丙○○、丁○○、乙○○與甲○○均為共謀共同正犯，被教
唆犯罪之戴大原犯預備殺人罪，乙○○亦應祇犯預備殺人罪，原
判決竟論以教唆殺人未遂罪，有適用法則不當之違誤云云。惟查
行為之應否處罰，以行為時之法律有無規定處罰為斷，若行為時
與裁判時之法律皆有處罰規定，原審予以處罰，即與罪刑法定主
義無違。九十四年一月七日修正公布之刑法，固將第二十九條第
三項予以刪除，然對實務之運用影響深遠，為免修正後適用之困
擾，乃於刑法施行法第十條之一明定自九十五年七月一日起施行
。本件丙○○等三人行為時及原審法院裁判時，刑法第二十九條
第三項仍屬有效施行之法律，原判決均論處其等三人教唆殺人未
遂罪刑，即無違法可言。又原判決理由貳之二之(二)以「陳康華曾
於警詢證稱於八十八年十二月二十四日受乙○○委託存款五十萬
元等語」（原判決第十一頁第十七行至第十九行），資為認定乙
○○收受丙○○教唆殺人代價之部分證據，故原判決理由貳之二
之(三)又記載「陳康華於警詢證稱於八十八年十二月二十四日受乙
○○委託存款五十萬元」（原判決第十二頁第二十八行至第二十
九行），顯係贅語，於全案情節及判決本旨並無影響，自無判決
理由矛盾之違法可言，不得執為第三審上訴之合法理由。再犯罪
事實之認定、證據之取捨及其證明力如何，乃事實審法院自由判
斷之職權，如其取捨判斷不違背經驗法則與論理法則，即不得指
為違法，而據為上訴第三審之理由。且證人或共同被告就細節陳
述稍有不同，然基本事實之陳述，若果與真實性無礙時，事實審
法院仍非不得予以採信。本件原審已在判決內說明本於調查所得
心證，分別定其取捨而為事實判斷之理由，並依確認之事實，就
丙○○等三人均與藍振源存有積怨，丙○○、丁○○分別對藍振
源萌生殺意，先後基於教唆殺人之犯意，令乙○○覓人殺害藍振
源，代價各二百萬元及三百萬元，乙○○為賺取酬金，乃起意殺
人，並轉而告知其胞弟甲○○，甲○○遂與戴大原起意殺害藍振
源，因與戴大原一起至藍振源經營之餐廳勘察地形並指明殺害對
象，乙○○亦指示甲○○殺人之適當時機與地點，翌日藍振源行
至該地點附近，遭不明人士槍殺死亡，被教唆殺人之戴大原雖祇
犯預備殺人罪，丙○○、丁○○、乙○○三人係教唆殺人，仍應
依刑法第二十九條第三項論以教唆殺人未遂罪，詳加說明其所憑
之論據。而乙○○就犯罪細節經過之供述，因先後陳述詳簡而稍
有不同，然就丙○○、丁○○如何出價教唆其找人殺害藍振源，
其再告知甲○○，由甲○○找戴大原一起預備殺人等基本事實陳
述，則無二致，原審予以採信，經核並無違背客觀存在之經驗法
則與論理法則，自屬原審採證、認事之適法職權行使，並無上訴
意旨所指適用法則不當或理由不備之情事。又第三審上訴書狀應
敘述上訴理由，係指其書狀本身所敘述之理由而言，並無引用其
他文件可得替代。丙○○、丁○○上訴書狀分別提出其原審選任
辯護人出具之補充答辯狀為附件，自不得作為上訴論旨之內容而
執為第三審之合法上訴理由。其餘上訴意旨，或仍執陳詞，重為
事實上爭執，或就原審本於職權行使已於判決內詳為論斷之事項
，漫事指為違法，均非適法之第三審上訴理由。是丙○○、丁○
○、乙○○三人之上訴皆違背法律上之程式，應予以駁回。
二、甲○○部分
查第三審上訴書狀，應敘述上訴之理由，其未敘述者，得於提起
上訴後十日內補提理由書於原審法院，已逾上述期間，而於第三
審法院未判決前仍未提出上訴理由書狀者，第三審法院應以判決
駁回之，刑事訴訟法第三百八十二條第一項、第三百九十五條後
段規定甚明。本件上訴人甲○○不服原審論處其教唆殺人未遂，
累犯罪刑（處有期徒刑七年，褫奪公權四年）之判決，於九十四
年二月四日提起上訴，並未敘述理由，迄今逾期已久，於本院未
判決前仍未提出，依上開規定，其上訴自非合法，亦應予駁回。
據上論結，應依刑事訴訟法第三百九十五條，判決如主文。
中　　華　　民　　國　九十四　年　　七　　月　 十四　 日
                      最高法院刑事第九庭
                          審判長法官  張　淳　淙
                                法官  張　春　福
                                法官  呂　丹　玉
                                法官  洪　昌　宏
                                法官  韓　金　秀
      本件正本證明與原本無異
                                      書  記  官
中　　華　　民　　國　九十四　年　　七　　月　 二十 　日
                                                      Ｌ
